臺灣高雄地方法院刑事判決　　　　　　95年度簡上字第1370號
上　訴　人
即　被　告　丙○○
上列上訴人因妨害電腦使用罪案件，不服本院高雄簡易庭95年10
月31日95年度簡字第5881號簡易判決（聲請簡易判決處刑案號：
臺灣高雄地方法院檢察署95年度偵字第22117 號）提起上訴，本
院管轄之第二審合議庭認不得以簡易判決處刑，改依通常程序審
理，自為第一審判決如下：
    主  文
原判決撤銷。
丙○○無罪。
    理  由
一、聲請簡易判決處刑意旨略以：被告丙○○於民國95年4 月2
    日下午3 時5 分許起至同日下午3 時20分許止，在不詳處所
    ，透過電腦設備以線上網際網路方式連結至「吉恩立數位科
    技股份有限公司」（下稱吉恩立公司）所維護之「天堂二」
    網路遊戲後，無故輸入告訴人丁○○向吉恩立公司所申請及
    使用之遊戲帳號「cola1987」及密碼後，侵入吉恩立公司所
    屬之伺服器主機，繼將告訴人於上開遊戲中所設定之角色人
    物「千耶利沙」及「小沙沙」名下所有如附表所示之虛擬寶
    物，均移轉至其於上開遊戲中所設定之角色人物「SDSADASD
    AS」之名下所有（被告所有之遊戲帳號為「hawjiehking 」
    ），致生損害於告訴人。因認被告涉犯刑法第359 條無故取
    得他人電磁記錄罪嫌。
二、按犯罪事實應依證據認定之，無證據不得認定其犯罪事實；
    又不能證明被告犯罪者，應諭知無罪之判決，刑事訴訟法第
    154 條第2 項、第301 條第1 項分別定有明文。次按所謂證
    據，係指足以認定被告確有犯罪行為之積極證據而言，該項
    證據自須適合於被告犯罪事實之認定，始得採為斷罪資料；
    苟積極證據不足為不利於被告事實之認定時，即應為有利於
    被告之認定，更不必有何有利之證據（最高法院29年上字第
    3105號、30年上字第816 號判例意旨參照）。又按事實之認
    定，應憑證據，如未能發現相當證據，或證據不足以證明，
    自不能以推測或擬制之方法，以為裁判基礎；且為刑事訴訟
    法上證明之資料，無論其為直接證據或間接證據，均須達於
    通常一般之人均不致於有所懷疑，而得確信其為真實之程度
    ，始得據為有罪之認定，若其關於被告是否犯罪之證明未能
    達此程度，而有合理性懷疑之存在，致使無從形成有罪之確
    信，根據「罪證有疑，利於被告」之證據法則，即不得遽為
    不利於被告之認定（最高法院40年臺上字第86號、76年臺上
    字第4986號判例意旨參照）。
三、證據能力之判斷：
    (一)按被告以外之人於審判外之言詞或書面陳述，除法律有規
      定者外，不得作為證據，刑事訴訟法第159 條第1 項定有
      明文。又被告以外之人於審判外之陳述，雖不符前4 條之
      規定，而經當事人於審判程序同意作為證據，法院審酌該
      言詞陳述或書面陳述作成時之情況，認為適當者，亦得為
      證據；當事人、代理人或辯護人於法院調查證據時，知有
      第159 條第1項 不得為證據之情形，而未於言詞辯論終結
      前聲明異議者，視為有前項之同意，刑事訴訟法第159 條
      之5 亦定有明文。
    (二)關於證人丁○○於警詢及偵查中所為之陳述、帳號證明書
      、告訴人之上揭遊戲帳號於95年4 月2 日之遊戲歷程、95
      年4 月2 日無條件取得告訴人虛擬寶物之遊戲帳號之所有
      者資料及盜用時之相關IP位址資料、財團法人臺灣網路資
      訊中心96年1 月29日（96）台網址字第96003 號函、被告
      之入出境資料、吉恩立公司95年12月28日吉（管）公字第
      0701001 號函等證據，被告丙○○於本院行準備程序時，
      均明確表示對於證據能力無意見等語（本院簡上卷第22頁
      參照），且當事人均未於本院審理過程中聲明異議，是本
      院審酌前開陳述作成時之情況均屬正常，且與本案相關之
      待證事實具有關連性，認適當作為證據，依前開刑事訴訟
      法第159 條之5 之規定，認上開證據均具有證據能力。
四、本件公訴人認被告丙○○涉有前揭無故取得他人電磁記錄罪
    嫌犯行，無非係以：(1)告訴人丁○○於警詢及偵查中之指訴
    ；(2)告訴人所有前揭遊戲帳號之遊戲歷程；(3)使用者之IP資
    料等證據為其主要依據。訊據被告堅詞否認有何無故取得他
    人電磁記錄罪嫌之犯行，辯稱：伊並未竊取告訴人所有之虛
    擬寶物，伊的遊戲帳號曾經遭人盜用，應該是盜用者利用伊
    的遊戲帳號作為洗寶物之工具等語。
五、經查：
    (一)告訴人丁○○向吉恩立公司所申請之「天堂二」遊戲帳號
      為「cola1987」，其於上開遊戲中所設定之角色人物為「
      千耶利沙」及「小沙沙」，另被告丙○○向吉恩立公司所
      申請之「天堂二」遊戲帳號為「hawjiehking 」，其於上
      開遊戲中所設定之角色人物為「SDSADASDAS」；於95年4
      月2 日下午3 時5 分許起至同日下午3 時20分許止，告訴
      人於前揭遊戲中所設定之角色人物「千耶利沙」及「小沙
      沙」名下所有如附表所示之虛擬寶物，均遭移轉至被告於
      前揭遊戲中所設定之角色人物「SDSADASDAS」名下所有等
      情，業據證人丁○○於警詢中證述及偵查中結證明確（臺
      灣板橋地方法院檢察署95年度偵字第13345 號卷第3 、4
      頁、95年度偵字第15641 號卷第11、12頁參照），核與證
      人即本件查獲員警乙○○於本院審理中所結證之情節相符
      （本院簡上卷第68頁參照），亦有帳號證明書1 紙（臺灣
      板橋地方法院檢察署95年度偵字第13345 號卷第8 頁參照
      ）、告訴人上揭遊戲帳號於95年4 月2 日之遊戲歷程2 份
      （同上卷第9 、12、13頁參照）、95年4 月2 日無條件取
      得告訴人虛擬寶物之遊戲帳號之所有者資料及盜用時之相
      關IP位址資料1 紙在卷可稽（同上卷第11頁參照），復上
      開各情亦為被告所不爭執（本院簡上卷第23頁參照），均
      應堪認定確屬實情。
    (二)於前揭時間以輸入告訴人前揭「天堂二」遊戲帳號及密碼
      之方式侵入吉恩立公司所屬之伺服器主機，並進而將告訴
      人所有如附表所示之虛擬寶物均移轉至被告於前揭遊戲中
      所設定之角色人物「SDSADASDAS」名下之盜用者之IP位址
      ，均為「218.189.224.4 」，而上開IP位址係位於香港等
      情，業據證人乙○○於本院審理中結證明確（本院簡上卷
      第68頁參照），並有95年4 月2 日無條件取得告訴人虛擬
      寶物之遊戲帳號之所有者資料及盜用時之相關IP位址資料
      1 紙（臺灣板橋地方法院檢察署95年度偵字第13345 號卷
      第11頁參照）及財團法人臺灣網路資訊中心96年1 月29日
      （96）台網址字第96003 號函1 份附卷可查（本院簡上卷
      第38之1 、38之2 頁參照），而被告於95年間未曾入出境
      之事實，亦有被告之入出境資料1 紙在卷可據（本院簡上
      卷第56頁參照），參以被告所有之前揭遊戲帳戶於本案發
      生前曾遭他人盜用，致被告所有之虛擬寶物均遭他人竊取
      乙情，亦據證人甲○○於本院審理中結證稱：伊與被告是
      國中同學，伊於假日常會去被告位高雄市鼓山區中山大學
      附近的住處玩，伊與被告均有玩「天堂二」遊戲，而於1
      年多前，當伊至被告住處玩時，伊與被告一起打開電腦並
      進入「天堂二」遊戲，就發現被告於「天堂二」遊戲中所
      設定角色身上之虛擬寶物多不見了，只剩下一些不值錢之
      虛擬寶物等語無訛（本院簡上卷第50至54頁參照），再被
      告於95年5 月15日曾以電話向吉恩立公司反應其遊戲帳號
      遭盜用一節，亦有吉恩立公司95年12月28日吉（管）公字
      第0701001 號函1 紙在卷可參（本院簡上卷第27頁參照）
      ，已足徵被告辯稱：伊的「天堂二」遊戲帳號曾遭人盜用
      ，盜用者應該是利用伊的遊戲帳號作為洗寶物之工具，伊
      並未竊取被害人之寶物等語，尚非全然無據。
    (三)至證人乙○○於本院審理中雖證述：被告雖然未出境至香
      港，但有可能將其遊戲帳戶提供他人使用等語（本院簡上
      卷第69頁參照），另財團法人臺灣網路資訊中心亦函覆稱
      ：使用者雖在國內上網，亦有可能使用國外電信公司之IP
      位址等語，亦有該中心前揭回函附卷可參（本院簡上卷第
      38之1 頁參照）。惟查，本件查獲員警於發現告訴人所有
      之虛擬寶物均遭移轉至被告所有之遊戲帳戶後，即未再追
      查上開虛擬寶物之流向乙情，業據證人乙○○於本院審理
      中結證明確（本院簡上卷第68、69頁參照），而被告所有
      之「天堂二」遊戲帳號於上開期間之遊戲歷程，因已逾吉
      恩立公司保存電磁記錄之2 個月期限，故該公司無法提供
      上開期間內之被告遊戲帳戶遊戲歷程乙節，亦有吉恩立公
      司前揭函覆在卷可考（本院簡上卷第27頁參照），復遍查
      全卷，並無任何證據足資證明被告有將其前揭遊戲帳戶提
      供他人盜取寶物時使用，亦無任何證據足以證明被告於案
      發時係在國內而使用國外之IP位址上網，自難僅以告訴人
      所有之虛擬寶物係遭移轉至被告所有之遊戲帳戶乙情，即
      得遽認被告係將其前揭遊戲帳戶提供他人使用或被告係在
      未出境至香港之情況下使用外國之IP位址上網，而逕為不
      利被告之認定。
    (四)綜上所述，本件檢察官所舉之證據尚不足以證明被告確有
      無故取得他人電磁記錄罪嫌之犯行。此外，復查無其他積
      極證據足以證明被告確有檢察官所指之犯行，本件應屬犯
      罪不能證明，揆諸前揭說明，依法自應為無罪判決之諭知
      。原審未察遽就此部分論罪科刑，容有未洽，上訴人即被
      告堅決否認犯罪指摘原判決不當，為有理由，自應撤銷原
      判決，並依法諭知無罪之判決。
六、末按檢察官聲請以簡易判決處刑之案件，經法院認為有第45
    1 條之1 第4 項但書之情形者，應適用通常訴訟程序審判之
    ，刑事訴訟法第452 條定有明文；且對於簡易判決之上訴，
    準用刑事訴訟法第3 編第1 章及第2 章之規定，管轄第二審
    之地方法院合議庭受理簡易判決上訴案件，應依通常程序審
    理。其認案件有刑事訴訟法第452 條之情形者，應撤銷原判
    決，逕依通常程序為第一審判決，法院辦理刑事訴訟簡易程
    序案件應行注意事項第14項亦規定詳盡。本件經本院審理後
    ，認被告應為無罪之諭知，已如前述，而有刑事訴訟法第45
    1 條之1 第4 項但書第3 款之情形，故依前揭規定，應由本
    院合議庭逕依通常程序審理後，自為第一審判決，檢察官或
    被告如不服本判決，仍得於法定上訴期間內，向管轄之第二
    審法院提起上訴，附此敘明。
據上論斷，應依刑事訴訟法第452 條、第455 條之1 第1 項、第
3 項、第369 條第1 項前段、第364 條、第301 條第1 項，判決
如主文。
案經檢察官呂乾坤到庭執行職務。
中　　華　　民　　國　　96　　年　　 6　　月　　 5　　日
                  刑事第四庭  審判長法  官  郭玫利
                                    法  官  陳明呈
                                    法  官  陳振嘉
以上正本證明與原本無異。
如不服本判決，應於收受送達後10日內向本院提出上訴書狀。
中　　華　　民　　國　　96　　年　　6 　　月　　25　　日
                                    書記官  顏宗貝
附表：
┌──┬───────┬───────┬───────┐
│編號│虛擬寶物之所有│虛擬寶物名稱　│變化量　　　　│
│　　│者角色名稱　　│　　　　　　　│　　　　　　　│
├──┼───────┼───────┼───────┤
│ 1　│千耶利沙　　　│青狼胸甲　　　│-1　　　　　　│
├──┼───────┼───────┼───────┤
│ 2  │千耶利沙　　　│青狼脛甲　　　│-1　　　　　　│
├──┼───────┼───────┼───────┤
│ 3　│千耶利沙　　　│青狼長靴　　　│-1　　　　　　│
├──┼───────┼───────┼───────┤
│ 4　│千耶利沙　　　│青狼手套　　　│-1　　　　　　│
├──┼───────┼───────┼───────┤
│ 5　│千耶利沙　　　│青狼頭盔　　　│-1　　　　　　│
├──┼───────┼───────┼───────┤
│ 6　│千耶利沙　　　│黑光項鍊　　　│-1　　　　　　│
├──┼───────┼───────┼───────┤
│ 7　│千耶利沙　　　│黑光耳環　　　│-1　　　　　　│
├──┼───────┼───────┼───────┤
│ 8  │千耶利沙　　　│黑光耳環　　　│-1　　　　　　│
├──┼───────┼───────┼───────┤
│ 9  │千耶利沙　　　│黑光戒指　　　│-1　　　　　　│
├──┼───────┼───────┼───────┤
│ 10 │千耶利沙　　　│黑光戒指　　　│-1　　　　　　│
├──┼───────┼───────┼───────┤
│ 11 │千耶利沙　　　│矮人三叉戟　　│-1　　　　　　│
├──┼───────┼───────┼───────┤
│ 12 │千耶利沙　　　│翠鳥桿　　　　│-1　　　　　　│
├──┼───────┼───────┼───────┤
│ 13 │千耶利沙　　　│靈魂彈-C級　　│-28237　　　　│
├──┼───────┼───────┼───────┤
│ 14 │千耶利沙　　　│金幣　　　　　│-438210　　　 │
├──┼───────┼───────┼───────┤
│ 15 │小沙沙　　　　│歐西斯戰斧-寬 │-1　　　　　　│
│　　│　　　　　　　│幅打擊　　　　│　　　　　　　│
├──┼───────┼───────┼───────┤
│ 16 │小沙沙　　　　│全身盔甲　　　│-1　　　　　　│
├──┼───────┼───────┼───────┤
│ 17 │小沙沙　　　　│全覆式長手套　│-1　　　　　　│
├──┼───────┼───────┼───────┤
│ 18 │小沙沙　　　　│全覆式長靴　　│-1　　　　　　│
├──┼───────┼───────┼───────┤
│ 19 │小沙沙　　　　│全覆式頭盔　　│-1　　　　　　│
├──┼───────┼───────┼───────┤
│ 20 │小沙沙　　　　│精靈耳環　　　│-1　　　　　　│
├──┼───────┼───────┼───────┤
│ 21 │小沙沙　　　　│精靈項鍊　　　│-1　　　　　　│
├──┼───────┼───────┼───────┤
│ 22 │小沙沙　　　　│精靈耳環　　　│-1　　　　　　│
├──┼───────┼───────┼───────┤
│ 23 │小沙沙　　　　│守護耳環　　　│-1　　　　　　│
├──┼───────┼───────┼───────┤
│ 24 │小沙沙　　　　│精靈戒指　　　│-1　　　　　　│
├──┼───────┼───────┼───────┤
│ 25 │小沙沙　　　　│精靈戒指　　　│-1　　　　　　│
├──┼───────┼───────┼───────┤
│ 26 │小沙沙　　　　│歐西斯戰斧-寬 │-1　　　　　　│
│　　│　　　　　　　│幅打擊　　　　│　　　　　　　│
├──┼───────┼───────┼───────┤
│ 27 │小沙沙　　　　│全覆式長靴　　│-1　　　　　　│
├──┼───────┼───────┼───────┤
│ 28 │小沙沙　　　　│全身盔甲　　　│-1　　　　　　│
├──┼───────┼───────┼───────┤
│ 29 │小沙沙　　　　│全覆式頭盔　　│-1　　　　　　│
├──┼───────┼───────┼───────┤
│ 30 │小沙沙　　　　│精靈戒指　　　│-1　　　　　　│
├──┼───────┼───────┼───────┤
│ 31 │小沙沙　　　　│精靈耳環　　　│-1　　　　　　│
├──┼───────┼───────┼───────┤
│ 32 │小沙沙　　　　│精靈項鍊　　　│-1　　　　　　│
├──┼───────┼───────┼───────┤
│ 33 │小沙沙　　　　│結晶-D級　　　│-857　　　　　│
├──┼───────┼───────┼───────┤
│ 34 │小沙沙　　　　│結晶-C級　　　│-60　　　　　 │
├──┼───────┼───────┼───────┤
│ 35 │小沙沙　　　　│全覆式長手套　│-1　　　　　　│
├──┼───────┼───────┼───────┤
│ 36 │小沙沙　　　　│守護耳環　　　│-1　　　　　　│
├──┼───────┼───────┼───────┤
│ 37 │小沙沙　　　　│精靈戒指　　　│-1　　　　　　│
├──┼───────┼───────┼───────┤
│ 38 │小沙沙　　　　│精靈耳環　　　│-1　　　　　　│
└──┴───────┴───────┴───────┘
